【裁判字號】    89,台上,255
【裁判日期】    890114
【裁判案由】    偽造文書
【裁判全文】
最高法院刑事判決                                八十九年度台上字第二五五號
    上訴人  台灣高等法院檢察署檢察官
    被  告  甲○○
右上訴人因被告偽造文書案件，不服台灣高等法院中華民國八十八年十月二十日第二
審判決（八十八年度上訴字第二八四九號，起訴案號：台灣台北地方法院檢察署八十
七年度偵字第一四○八八、一四八四九、一八二七○、二二四二一號），提起上訴，
本院判決如左：
    主  文
原判決撤銷，發回台灣高等法院。
    理  由
本件原判決認定被告甲○○因案遭通緝，為免遭查緝，竟將其自陳志堅處取得之施惠
文國民身分證影本，換貼其所有之照片後，影印而加以變造。嗣於民國八十七年五月
十二日晚上七時許，因施用安非他命案件，在台北市○○區○○路一段一八四巷四弄
一號，經警查獲，竟持上開變造之施惠文國民身分證影本，冒名施惠文，於八十七年
五月十二日台北市政府警察局文山第二分局至上址實施搜索、扣押之搜索扣押證明筆
錄上在場人欄偽造「施惠文」之簽名及捺指印，旋於八十七年五月十二日晚上十二時
許、八十七年五月十三日上午十一時三十五分許，先後至台北市政府警察局文山第二
分局、台灣台北地方法院檢察署進行偵訊時，又接續於台北市政府警察局文山第二分
局八十七年五月十二日談話偵訊筆錄、施惠文口卡影本、陳星全國民身分證影本、黃
立心口卡影本、葉智宗口卡影本、台北市文山第二分局通知二紙、台北市政府警察局
文山第二分局八十七年度煙民尿水委驗單及台灣台北地方法院檢察署八十七年度偵字
第九七九二號麻醉藥品管理條例案件八十七年五月十三日訊問筆錄受訊人欄，偽造「
施惠文」之簽名及捺指印，足以生損害於上開案件偵查、審判之正確性及施惠文之權
益等情，因而撤銷第一審關於被告偽造署押部分之判決，改判仍論處被告偽造署押，
足以生損害於公眾及他人，處有期徒刑四月，如易科罰金以三百元折算一日之罪刑，
固非無見。
惟按被告或犯罪嫌疑人因拘提或逮捕到場者，偵查中經檢察官訊問後，認有押之必
要者，應自拘提或逮捕之時起二十四小時內，明押之理由，聲請該管法院押之
，刑事訴訟法第九十三條第一、二項定有明文；本件原判決附表編號第七、第八所示
之台北市政府警察局文山第二分局通知，係該分局之警察依刑事訴訟法第八十八條規
定逮捕煙毒現行犯之被告後，製作該二份通知，經被告簽名按指印後交予被告收受，
從形式上觀察，似表示由被告出具領收通知之證明，又編號第八（即通知親友聯）之
通知，被告經告知得選任辯護人後，於其上書寫：「已經電話通知（○二）0000
0000，我大嫂黃曉婷」等字句，又於其後偽簽「施惠文」署押並按指印，何以均
非偽造私文書﹖原判決未詳予研求，遽謂上開通知不以簽收為必要，不具收據之性質
，認該通知非屬私文書，不無違誤。應認原判決有撤銷發回之原因。又本件檢察官起
訴書固僅就被告涉犯偽造署押部分提起公訴，但第一審檢察官於第一審判決後，已以
上開編號第七、第八犯行係屬刑法行使偽造私文書範疇而提起上訴，上訴人於原審八
十八年十月十三日審判期日，亦就罪名有所爭執，有台灣台北地方法院檢察署檢察官
八十八年度上字第五一三號上訴書附卷（原審卷第十四頁）及原審審判筆錄（原審卷
第八十二頁）可稽，故本件檢察官自得上訴於第三審法院，併予明。
據上論結，應依刑事訴訟法第三百九十七條、第四百零一條，判決如主文。
中      華      民      國    八十九    年      一      月     十四     日
                              最高法院刑事第一庭
                                  審判長法官  施  文  仁
                                        法官  張  淳  淙
                                        法官  林  永  茂
                                        法官  蕭  仰  歸
                                        法官  洪  明  輝
      右正本證明與原本無異
                                              書  記  官
中      華      民      國    八十九    年      一      月     二十     日


司法院資訊處製作；財團法人民間司法改革基金會備份。
